【裁判字號】    99,訴,2044
【裁判日期】    990730
【裁判案由】    毒品危害防制條例
【裁判全文】
臺灣板橋地方法院刑事判決              99年度訴字第2044號
公  訴  人  臺灣板橋地方法院檢察署檢察官
被      告  甲○○
上列被告因違反毒品危害防制條例案件，經檢察官提起公訴（99
年度毒偵字第3795號），因被告於本院準備程序中就被訴事實為
有罪之陳述，經合議庭評議後，裁定由受命法官獨任進行簡式審
判程式，判決如下：
    主  文
甲○○施用第一級毒品，累犯，處有期徒刑拾月。扣案之吸食器
壹組沒收之。
    事  實
一、甲○○前曾於民國89年間，因施用毒品案件，經本院以89年
    度毒聲字第21號裁定令入勒戒處所觀察、勒戒後，認無繼續
    施用毒品之傾向，於89年1 月18日釋放出所，並由臺灣板橋
    地方法院檢察署檢察官以89年度毒偵字第204 號為不起訴處
    分確定，又因施用毒品案件，經本院以89年度毒聲字第2256
    號裁定令入勒戒處所觀察、勒戒後，認無繼續施用毒品之傾
    向，於89年5 月25日釋放出所，並由臺灣板橋地方法院檢察
    署檢察官以89年度毒偵緝字第596 號為不起訴處分確定，另
    因施用毒品案件，經本院以89年度毒聲字第3966號裁定令入
    戒治處所施以強制戒治1 年，自89年6 月25日起執行強制戒
    治，於90年5 月28日停止戒治，所餘戒治期間付保護管束，
    至90年6 月24日保護管束期滿未經撤銷，視為強制戒治執行
    完畢，復經臺灣板橋地方法院檢察署檢察官提起公訴，經本
    院以89年度易字第3440號判處有期徒刑6 月確定，另因幫助
    施用第二級毒品案件，經本院以89年度訴字第1595號判處有
    期徒刑5 月確定，上開2 罪刑，經本院以90年度聲字第1800
    號裁定應執行刑有期徒刑10月確定，其於91年3 月27日執行
    完畢；另於94年間，因施用毒品案件，經本院以94年度訴字
    第1290號分別判處有期徒刑8 月、7 月，並定應執行刑為有
    期徒刑1 年2 月確定，另因轉讓第一級毒品及第二級毒品案
    件，經本院以94年度訴字第2400號分別判處有期徒刑1 年2
    月、10月，並定應執行刑為有期徒刑1 年10月確定；復於95
    年間，因違反槍砲彈藥刀械管制條例案件，經本院以95年度
    訴字第2365號判處有期徒刑1 年8 月確定，復因施用毒品案
    件，經本院以95年度訴字第931 號判處有期徒刑1 年3 月確
    定，嗣經其入監執行後，復經本院以96年度聲減字第4386號
    、97年度聲減更字第2 號裁定減刑及定應執行刑，其於97年
    9 月17日假釋出監並付保護管束，至98年1 月4 日保護管束
    期滿，假釋未經撤銷，以已執行論（於本案構成累犯）。詎
    竟仍未戒除毒癮，仍基於施用第一級毒品海洛因及第二級毒
    品甲基安非他命之犯意，於99年4 月28日0 時許，在其位於
    臺北縣新莊市○○街59巷20號10樓之居所內，以將海洛因粉
    末及甲基安非他命結晶置於玻璃球吸食器內用火燒烤吸聞所
    生煙霧之方式，同時施用第一級毒品海洛因及第二級毒品甲
    基安非他命1 次。嗣於同日0 時50分許，在同上市○○路99
    號對面停車場，因另案通緝為警查獲，當場扣得吸食器1 組
    ，且經採集其尿液送驗呈海洛因代謝物嗎啡類及安非他命類
    陽性反應，始查悉上情。
二、案經臺北市政府警察局南港分局報請臺灣板橋地方法院檢察
    署檢察官偵查起訴。
    理  由
一、按除被告所犯為死刑、無期徒刑、最輕本刑為三年以上有期
    徒刑之罪或高等法院管轄第一審案件者外，於第一次審判期
    日前之準備程序進行中，被告先就被訴事實為有罪之陳述時
    ，審判長得告知被告簡式審判程序之旨，並聽取當事人、代
    理人、辯護人及輔佐人之意見後，裁定進行簡式審判程序，
    刑事訴訟法第273 條之1 第1 項定有明文。經核本件被告甲
    ○○所犯係死刑、無期徒刑、最輕本刑為三年以上有期徒刑
    以外之罪，其於準備程序中就被訴之事實為有罪陳述，經法
    官告知簡式審判程序之旨，並聽取公訴人、被告之意見後，
    本院爰依首揭規定，合議裁定由受命法官獨任進行簡式審判
    程序，合先敘明。
二、上開犯罪事實，業據被告甲○○於偵查及本院審理中自白不
    諱，並有吸食器1 組之照片2 張在卷可稽，且有吸食器1 組
    扣案足憑，又被告經警查獲後，於99年4 月28日，在臺北市
    政府警察局南港分局同德派出所採尿液，經送台灣尖端先進
    生技醫藥股份有限公司以酵素免疫分析法初驗及氣相層析質
    譜儀複驗，均呈鴉片類及安非他命類陽性反應，此有台灣尖
    端先進生技醫藥股份有限公司濫用藥物尿液檢驗報告1 紙在
    卷可稽。
三、又毒品危害防制條例於92年7 月9 日修正公佈，自93年1 月
    9 日施行，其中第20條、第23條將施用毒品之刑事處遇程式
    ，區分為「初犯」及「5 年內再犯」、「5 年後再犯」。依
    其立法理由之說明：「初犯」，經觀察、勒戒或強制戒治後
    ，應為不起訴處分或不付審理之裁定；經觀察、勒戒或強制
    戒治執行完畢釋放後，「5 年內再犯」者，因其再犯率甚高
    ，原實施之觀察、勒戒及強制戒治既已無法收其實效，爰依
    法追訴或裁定交付審理。至於經觀察、勒戒或強制戒治執行
    完畢釋放後，「5 年後再犯」者，前所實施之觀察、勒戒或
    強制戒治已足以遮斷其施用毒品之毒癮，為期自新及協助其
    斷除毒癮，仍適用「初犯」規定，先經觀察、勒戒或強制戒
    治之程式。從而，依修正後之規定，僅限於「初犯」及「5
    年後再犯」二種情形，始應先經觀察、勒戒或強制戒治程式
    。倘被告於5 年內已再犯，經依法追訴處罰，縱其第三次（
    或第三次以上）再度施用毒品之時間，在初犯經觀察、勒戒
    或強制戒治執行完畢釋放5 年以後，已不合於「5 年後再犯
    」之規定，且因已於「5 年內再犯」，顯見其再犯率甚高，
    原實施觀察、勒戒或強制戒治，已無法收其實效，即應依該
    條例第10條處罰（最高法院97年度第5 次刑庭會議決議意旨
    參照）。被告既有如犯罪事實欄所示觀察、勒戒、強制戒治
    及論罪科刑之前科，此有臺灣高等法院被告前案紀錄表1份
    附卷可參，是被告本次再犯施用毒品犯行，依上揭說明，顯
    非5 年後再犯，即無再行觀察、勒戒或強制戒治之必要，揆
    諸前揭說明，仍應依法論科。
四、核被告甲○○所為，係犯毒品危害防制條例第10條第1 項之
    施用第一級毒品罪及同條第2 項之施用第二級毒品罪。其因
    施用而持有第一、二級毒品之低度行為，應為其施用第一、
    二級毒品之高度行為所吸收，不另論罪。其以一個施用行為
    同時觸犯前開2 罪，屬想像競合犯，應從一重論以施用第一
    級毒品罪。被告前有如事實欄所述之犯罪科刑及執行情形，
    此有臺灣高等法院被告前案紀錄表1 份在卷可稽，其於有期
    徒刑執行完畢後，5 年以內再故意犯本罪，應依刑法第47條
    第1 項規定論以累犯，並加重其刑。爰審酌被告有如事實欄
    所述之施用毒品前科紀錄，經觀察勒戒及強制戒治執行完畢
    ，並經判刑執行完畢，仍無法戒絕毒癮，再次漠視法令禁制
    而犯本罪，惟其施用毒品所生危害，實以自戕身心健康為主
    ，對於他人生命、身體、財產等法益，尚無明顯而重大之實
    害，兼衡其犯罪後坦承犯行之態度等一切情狀，量處如主文
    所示之刑。至扣案之玻璃球吸食器1 組，係被告所有供施用
    毒品所用之物，業據被告供明在卷（見本院卷第54背面頁）
    ，依刑法第38條第1 項第2 款之規定，宣告沒收。
據上論斷，應依刑事訴訟法第273 條之1 第1 項、第299 條第1
項前段，毒品危害防制條例第10條第1 項、第2 項，刑法第11條
前段、第55條、第47條第1 項、第38條第1 項第2 款，判決如主
文。
本案經檢察官簡志祥到庭執行職務。
中    華    民    國    99    年    7     月    30    日
                  刑事第一庭    法  官  連雅婷
以上正本證明與原本無異
如不服本判決應於送達後10日內向本院提出上訴狀
                                書記官  郭晉良
中    華    民    國    99    年    7     月    30    日
附錄本案論罪科刑法條全文：
毒品危害防制條例第10條
施用第一級毒品者，處 6 月以上 5 年以下有期徒刑。
施用第二級毒品者，處 3 年以下有期徒刑。

司法院資訊處製作；財團法人民間司法改革基金會備份。
